臺灣臺南地方法院民事裁定
109年度簡上字第144號
上  訴  人  林洸旭  
            林玉柱  
共      同
訴訟代理人  蘇清水律師
            張尹嫚律師
            蘇國欽律師
被上訴人    林金樹  
上列當事人間因債務人異議之訴事件，上訴人對於民國110年3月
31日本院109年度簡上字第144號民事判決提起上訴，本院裁定如
下：
    主  文
上訴駁回。
上訴費用由上訴人負擔。
    理  由
一、上訴人對第二審判決(下稱原審判決)提起上訴意旨略以：第
    一審法院核定訴訟標的價額因未確認被上訴人以繳納全部地
    價稅作為占用坐落臺南市○○區○○段0000○000000地號土地（
    下合稱系爭土地）土地之對價，存有租賃關係，故以被上訴
    人之坐落該土地之地上物未遭拆除及其占有土地所得之客觀
    利益即繼續占有系爭土地之利益核定。惟原審判決確認被上
    訴人以繳納全部地價稅作為系爭地上物占有使用部分系爭土
    地之對價，存有租賃關係，與第一審判決認定有異。是以原
    審判決就本件訴訟標的價額核定，應以被上訴人於民國109
    年1月3日起訴時繳納之全部地價稅為計，並認第一審判決之
    訴訟標的價額核定有誤，無訴訟標的價額恆定原則之拘束。
    倘以林春生之生前所有土地地價稅計算，至少為新臺幣(下
    同)187,641元，參酌訴訟審理期間推定為5年8月，繼續占有
    系爭土地之客觀利益至少為1,063,299元，上訴人均不服原
    審判決，是上訴利益至少為2,126,598元，顯已逾上訴第三
    審之上訴利益。倘以系爭土地全部地價稅計算，至少為184,
    404元，參酌訴訟審理期間為5年8月，系爭地上物繼續占有
    系爭土地之客觀利益為1,044,956元，上訴人均不服原審判
    決，因此上訴利益至少2,089,912元，顯已逾上訴第三審之
    上訴利益。又原審判決應以上開方式計算訴訟標的價額，應
    適用通常程序，卻以簡易程序審理，有民事訴訟法第469條
    第1項第1款判決違背法令。另被上訴人占用系爭土地情形，
    為前案分割共有物訴訟所審理，為該分割共有物判決效力所
    及，原審判決認為非該分割共有物判決效力所及，有不應適
    用法律而適用之判決違誤。本件上開爭議所涉法律見解具原
    則上重要性，原審法院應許可上訴第三審。並聲明：㈠原判
    決廢棄。㈡廢棄部分，被上訴人在第二審之上訴駁回。㈢第一
    、二、三審訴訟費用由被上訴人負擔。
二、本院之判斷：
(一)按對於簡易訴訟程序之第二審裁判，其上訴利益逾民事訴訟
    法第466條所定之額數者，當事人僅得以其適用法規顯有錯
    誤為理由，逕向最高法院提起上訴或抗告；對於簡易訴訟程
    序之第二審裁判，提起第三審上訴或抗告，須經原裁判法院
    之許可；前項許可，以訴訟事件所涉及之法律見解具有原則
    上之重要性者為限，同法第436條之2第1項、第436條之3第1
    項、第2項分別定有明文。再按民事訴訟法第466條第1項所
    定之利益額數，業經司法院以（91）院臺廳民一字第03075
    號函命提高為1,500,000元，並自91年2月8日起實施。又對
    於不得上訴之簡易程序第二審判決提起上訴者，原第二審法
    院應認其上訴為不合法，以裁定駁回之，此觀諸民事訴訟法
    第436條之2第2項準用同法第481條，再準用同法第442條第1
    項規定自明。
(二)查：
　⒈本件係因被上訴人提起債務人異議之訴所生之爭執涉訟，而
    債務人異議之訴之訴訟標的為該債務人之異議權，法院核定
    此訴訟標的之金額或價額，應以該債務人本於此項異議權，
    請求排除強制執行所有之利益為準。被上訴人請求撤銷本院
    108年度司執字第119384號拆屋交地強制執行事件所為之強
    制執行程序，係為排除系爭土地之地上物被拆除而繼續占有
    該土地，則其本於此項異議權，請求排除強制執行所有之利
    益，應係系爭地上物未遭拆除及其占有土地所得受之客觀利
    益，是被上訴人占有系爭土地所得受之客觀利益，係得繼續
    占有系爭土地之利益；依此，第一審法院參酌土地法第97條
    第1項、第105條之規定，以系爭地上物占用系爭土地面積為
    469平方公尺，及系爭土地107年1月申報地價為每平方公尺1
    ,520元，計算系爭土地申報總價為712,880元（計算式：469
    平方公尺×1,520元）；另參酌司法院頒佈之各級法院辦案期
    限實施要點所定，依民事通常程序辦案期限第一審為1年4月
    、第二審為2年計算，本件債務人異議之訴審理期間可推定
    為3年4月，則系爭地上物繼續占有系爭土地，被上訴人所得
    受之客觀利益為237,627元（計算式：712,880元×10％×（3＋4
    /12）＝237,627元，元以下四捨五入），核定其客觀利益為2
    37,627元，因認本件訴訟標的價額核定為237,627元，並適
    用簡易程序審理及判決。上訴人不服原審之第一審簡易判決
    ，提起上訴後，原審復依上開訴訟標的價額，裁定命上訴人
    繳納第二審裁判費3,810元，並據上訴人如數繳納等情，有
    原審命補繳上訴裁判費裁定及本院收據在卷可稽（簡上字卷
    第29、39頁）。循此，上訴人之上訴利益價額應為237,627
    元，既未逾1,500,000元，自不得對原審判決再提起上訴。
　⒉上訴意旨雖主張應以被上訴人繳納之地價稅為訴訟標的核定
    之基準云云，然本件訴訟標的價額核定，係以被上訴人占有
    系爭土地所得受之客觀利益，即得繼續占有系爭土地之利益
    為其衡度，此乃根本於被上訴人起訴時之程序要件所為之訴
    訟標的價額之審查；而被上訴人之訴訟標的為債務人異議之
    訴的異議權，其客觀利益之謂，建立在占有系爭土地之利益
    本身，而非進入實體審理後，因兩造本於辯論主義所為攻防
    方法而生之訴訟資料所發生之證據評價所得，前者乃本於處
    分權主義層次之問題，後者乃辯論主義層次之問題，不宜混
    淆。上訴意旨所指繳納地價稅與租賃關係認定，乃本院因兩
    造互為攻防、辯論後所生之全辯論意旨而得之論證結果，係
    屬兩造基於其各自「主觀性」攻防面向而得之訴訟資料及判
    決結論，與起訴時之客觀程序要件(訴訟標的價額核定與裁
    判費之徵收)非屬同事。再以訴訟標的價額核定之客觀性觀
    之，被上訴人繼續占有系爭土地之利益，第一審法院參酌前
    揭土地法規定等端而決之，乃屬足以維持客觀性之認定標準
    ，並無違誤。反觀上訴意旨主張以被上訴人繳納之地價稅計
    之，然該地價稅乃被上訴人過去因占有系爭土地而支出之對
    價，本質上乃屬其債務，而非利益，無法評價為占有系爭土
    地之「客觀利益」，顯非屬被上訴人提起本件債務人異議之
    訴而排除強制執行程序所生之利益。因此，上訴意旨之見，
    已走入主觀主義的迷思當中，難以採納。
　⒊依上，上訴人之上訴利益未逾1,500,000元，不得以原審判決
    適用法規顯有錯誤為理由，逕向最高法院提起上訴。本件上
    訴，既未逾上訴利益而不得上訴第三審，本院自毋庸再就其
    他上訴意旨所執理由為審究。
(三)綜上，上訴人對於原審判決提起上訴，乃對於不得上訴之簡
    易程序第二審判決提起上訴，揆之前揭說明，其上訴為不合
    法，應以裁定駁回之。
三、依民事訴訟法第436條之1第3項、第481條、第442條第1項、
    第95條、第78條，裁定如主文。　　
中　　華　　民　　國　　110 　年　　5 　　月　　10　　日
                民事第五庭    審判長法　官　劉秀君
                                    法　官　陳谷鴻
                                    法　官　盧亨龍
以上正本係照原本作成。
本裁定不得抗告。
中　　華　　民　　國　　110 　年　　5 　　月　　10　　日
                                    書記官  謝婷婷